【裁判字號】    92,上易,387
【裁判日期】    920522
【裁判案由】    傷害
【裁判全文】
臺灣高等法院臺中分院刑事判決                    九十二年度上易字第三八七號
    上  訴  人
    即  被  告  甲○○
    自  訴  人  乙○○
右上訴人即被告因家庭暴力罪之傷害案件，不服臺灣臺中地方法院九十一年度自字第
八二三號，中華民國九十二年一月七日第一審判決，提起上訴，本院判決如左：
    主      文
原判決撤銷。
甲○○連續傷害人之身體，處有期徒刑月，如易科罰金，以佰元折算壹日。
    事      實
一、甲○○係乙○○之前夫（雙方於民國九十一年四月二十三日離婚），二人具有家
    庭暴力防治法第三條第一款所稱之家庭成員關係，彼此時因細故常起爭執，雙方
    關係並不和睦。詎甲○○竟基於傷害之概括犯意，先於九十一年二月十八日某時
    ，因乙○○拒絕借款供其花用，而在臺中縣大里市○○路十二巷四十九號住處，
    動手毆打乙○○，致乙○○受有左下唇、左下巴挫傷之傷害。又於九十一年四月
    四日晚上某時，在臺中縣霧峰鄉○○路二一二之四號住處，乙○○認甲○○因缺
    錢而要求其向親朋借錢，雙方為借錢一事發生爭吵，甲○○竟承前開傷害之概括
    犯意，出手毆打乙○○，致乙○○因此受有兩上臂及右臀部多處挫傷瘀血之傷害
    。再於同年月九日晚上某時，亦在上址，雙方又因金錢等事發生爭吵，甲○○復
    承上開傷害之概括犯意，出手毆打乙○○，致乙○○因此受有頸部、左手、左小
    腿抓傷之傷害。
二、案經被害人乙○○提起自訴。
    理      由
一、訊之上訴人即被告甲○○矢口否認有何傷害犯行，辯稱：其未曾毆打過自訴人乙
    ○○，其於自訴人所指之前開時間，均不在家中；又其於九十一年四月三日即與
    胡博榮前往梨山，至四月六日下午才返回臺中，不可能在四月四日晚上打自訴人
    ；而在四月六日返回臺中後，並未看見自訴人及小孩，四月七日晚上自訴人也沒
    有回家，四月八日其到學校，有看到小孩去讀書，但沒有看到自訴人，四月九日
    早上七點再到學校去等小孩，看到自訴人帶小孩來上學，其躲在很遠看她們，後
    來其跟蹤自訴人與一男子到立人中學附近的旅社，乃去報案，警察就問其是否告
    訴自訴人妨害家庭，其在旅社下面等很久，後來旅社的人去叫他們二個，那男的
    先出來向其說他們有事要談，就走了，後來自訴人才出來，其跟自訴人說要好好
    談，不然一定要告，談一談又吵，其就自己走了。四月十日其到學校問小孩何以
    沒有住在家裡，問他們住哪裡，小孩帶其去看他們住的地方，是在國光路那邊，
    其乃把小孩帶回學校，後來其告訴自訴人最好回家，四月十日晚上七點多，其始
    見自訴人帶小孩出來，其問自訴人何時要來談，自訴人稱要回家，其告以今天不
    回家，至四月十一日始又回到霧峰民生路那邊跟自訴人談了二個鐘頭，四月九日
    當天亦沒有毆打自訴人云云。惟查：右揭犯罪事實，業據自訴人於原審及本院指
    訴甚詳，並提出其受傷證明之診斷書三張附卷可稽，而被告曾於原審審理時供稱
    ：自訴人所提出之診斷書以證明其受傷，均是自訴人先出手毆打，其將自訴人撥
    開所致等語（見原審九十一年十一月十八日審判筆錄），核被告先後對此所供明
    顯不符，已屬可議。而證人胡博榮於原審所證稱：被告於九十一年四月三日載我
    至梨山，當時我種梨子，四月五日或六日才下山，但我沒有與他一起下山，我與
    他在梨山的住所相差很遠，走路約需二、三十分鐘等語（見原審九十一年十二月
    二十四日審判筆錄），僅足證明被告有與證人胡博榮一同至梨山而已，且因被告
    與證人胡博榮並非同居一地，自無法完全知悉被告之行蹤，故證人胡博榮之上開
    證詞，並不足為有利於被告之認定。況被告於本院供陳其係於九十一年四月五日
    （清明節）當日下午應胡博榮之請，為之裝馬達；而經訊之與胡博榮同住山上一
    工寮之李許玉蘭則結證稱：「當天他幫我們接水管，當天下午他從平地上去後，
    大約下午二點多幫我們接的，：：：他與胡博榮一起買馬達後才一起上去的，馬
    達是在平地買的」等語，衡之四月五日為清明節，證人李許玉蘭平常每年又均有
    在該日祭祀祖先之習慣，其就該日期之記憶，應屬無誤，則被告與胡博榮顯係當
    日始由山下平地購買馬達等用品後，始一同上山接修水管。被告所辯其於同年四
    月三日與胡博榮一同上山，應係故意迴避自訴人指訴之傷害時間，而製造不在場
    證明；胡博榮所證同年四月三日上山一節，則係迴護被告而為附和之詞，均不足
    採信。又參以被告供稱曾於同年月九日上午，目睹自訴人與一男子前往旅社許久
    ，嗣並與自訴人發生爭吵，顯見被告對此甚為憤怒，則自訴人指訴被告有於當晚
    對其毆打一節，非無可能。又被告曾供稱自訴人之受傷，係因其遭自訴人毆打，
    其有用手撥開自訴人所致云云，然此為自訴人所堅決否認，被告復未提出證據以
    資證明，且被告所受之左下唇、左下巴挫傷、兩上臂、右臀部多處挫傷瘀血及頸
    部、左手、左小腿抓傷之傷害，均非以手撥開所得致之。此外，復有臺中縣警察
    局霧峰分局檢送之有關自訴人遭家庭暴力案件資料一份在卷可資佐證。綜上所述
    ，足見被告上開所辯，均係卸責之詞，不足採信。從而本件事證明確，被告犯行
    洵堪認定。
二、核被告所為，係犯刑法第二百七十七條第一項之傷害罪，屬家庭暴力防治法第二
    條第二項之家庭暴力罪。被告先後三次傷害犯行，時間緊接，犯罪構成要件相同
    ，顯係基於概括之犯意反覆為之，應依連續犯之規定論以一罪，並加重其刑。自
    訴意旨另以：被告又於九十一年四月十三日，在臺中縣霧峰鄉○○路五五七巷巷
    口，故意用自用小客車門夾壓自訴人的腳，致自訴人因此受有右小腿血腫五ｘ三
    ｘ三公分之傷害，因認被告亦涉犯傷害罪云云。惟訊之被告堅決否認有於九十一
    年四月十三日傷害自訴人，辯稱：自訴人於九十一年四月十三日確實有受傷，但
    「當時因自訴人懷孕，我扶她上車後，我要把車門關上時，不知道自訴人會把腳
    再伸出來，才會夾到她的腳，她喊叫時，我即把車門打開，我並非有意傷害她」
    等語。經查自訴人上開指訴，固提出證明其受傷之診斷書一張附卷可稽，惟當時
    亦在場之證人即雙方所生之女兒張沁薇於原審審理時證稱：「爸爸不知道車子會
    夾到媽媽的腳，媽媽大叫時，爸爸就把車門打開了等語（見原審九十一年十一月
    十八日審判筆錄），經核與被告所辯相符，且按證人張沁薇係八十年七月十四日
    出生，已就讀國小六年級，應足分辨被告究係故意或過失傷害自訴人，衡情亦無
    偏袒被告或自訴人之理，故被告上開所辯，尚堪採信。此外，復查無其他積極證
    據足資證明被告有自訴人所指此部分傷害犯行，原應就此部分為無罪之判決，惟
    因自訴人認此部分與右揭有罪部分，有連續犯之裁判上一罪關係，爰不另為無罪
    之諭知。原審法院因認被告罪證明確，而予論科，固屬有據。惟按告訴乃論之罪
    ，其犯罪行為有連續或繼續之狀態者，其六個月之告訴期間，應自得為告訴之人
    ，知悉犯人最後一次行為或行為終了之時起算，司法院大法官會議釋字第一０八
    號解釋載明甚詳。本件被告所犯前開三次傷害罪，既有連續犯之關係，有如前述
    ，則自訴人於被告最後一次傷害行為終了之時起算，六個月內已合法提起本件自
    訴，應認對該連續犯之數行為均已遵守前開告訴期間之規定，而皆應併予審究；
    乃原判決竟割裂認被告於九十一年二月十八日之傷害犯行，因自訴人遲至同年十
    月三日始提起自訴，已逾告訴期間，不得提起自訴，而未併予審究，並認此部分
    依自訴意旨係與前開論罪部分有連續犯裁判上一罪之關係，而不另為不受理之諭
    知，揆諸前開解釋意旨，於法自有違誤。被告上訴意旨否認犯罪，仍執陳詞指摘
    原判決不當，雖無理由，然原判決既有前揭可議，仍應由本院將原判決撤銷改判
    。爰審酌被告曾於八十九年間，先後二次因違反保護令罪（亦均係傷害自訴人，
    但傷害部分，均經自訴人撤回告訴，而不另為不受理之諭知），經原審法院分別
    判處拘役五十日確定，嗣定應執行拘役八十日確定，並於九十年四月六日易科罰
    金執行完畢（不構成累犯），有臺灣高等法院被告全國前案紀錄表附卷可稽，顯
    見被告素行不佳，茲又因與自訴人發生爭執，即連續對自訴人暴力相向，渠犯罪
    之動機、目的均屬可議，而其所用手段、自訴人所受傷害程度尚非嚴重，及被告
    在犯罪後猶否認犯行，亦未獲自訴人宥恕等一切情狀，量處如主文所示之刑，並
    諭知易科罰金之折算標準。
據上論斷，應依刑事訴訟法第三百六十九條第一項前段、第三百六十四條、第三百四
十三條、第二百九十九條第一項前段，刑法第五十六條、第二百七十七條第一項、第
四十一條第一項前段，罰金罰鍰提高標準條例第一條前段、第二條，判決如主文。
中      華      民      國    九十二    年      五      月    二十二    日
                                    臺灣高等法院臺中分院刑事第六庭
                                          審判長法  官  李  文  雄
                                                法  官  陳  嘉  雄
                                                法  官  邱  顯  祥
右正本證明與原本無異。
不得上訴。
                                                書記官  陳  桂  芬
中      華      民      國      九十二   年       五      月   二十二   日
                                                                  Ｉ


司法院資訊處製作；財團法人民間司法改革基金會備份。
